【裁判字號】    95,訴,385
【裁判日期】    950616
【裁判案由】    損害賠償
【裁判全文】
臺灣士林地方法院民事判決               95年度訴字第385號
原      告  乙○○
被      告  甲○○
訴訟代理人  曹肇揆律師
上列當事人間刑事附帶民事損害賠償事件（本院94年度附民字第
135 號），經本院刑事庭移送前來，本院於民國95年6 月2 日言
詞辯論終結，判決如下：
    主  文
被告應給付原告新臺幣伍拾萬元，及自民國九十五年三月二十二
日起至清償日止，按週年利率百分之五計算之利息。
原告其餘之訴駁回。
訴訟費用由被告負擔十分之一，餘由原告負擔。
本判決第一項得假執行。
    事實及理由
一、原告起訴主張：被告明知訴外人石朝城係原告之夫，為有配
    偶之人，竟基於概括犯意，自民國89年間起即多次與石朝城
    發生姦情，並於92年2 月間產下一子，原告於發現後提起刑
    事告訴，並經本院95年度簡字第3 號刑事簡易判決被告有罪
    確定。原告遭此巨變，痛苦不堪，實無法再與石朝城共同生
    活，惟為顧及二人子女，遲至95年4 月12日終於協議離婚，
    原告精神上受有莫大之損害，爰依民法第184 條、第195 條
    第1 項規定，請求被告負損害賠償責任等語。並聲明：被告
    應給付原告新臺幣（下同）5,000,000 元，及自起訴狀繕本
    送達被告翌日起至清償日止，按年息5%計算之利息。
二、被告則以：原告於94年初即知悉其配偶石朝城與被告通姦，
    惟仍與石朝城共同生活，並無所謂精神受損、痛苦不堪之可
    言，復未舉證以實其說，洵無足採。又被告亦因該事件而失
    業在家，依賴父母接濟並獨自扶養稚兒，實無能力負擔原告
    所主張巨額且不相當之賠償；況石朝城亦屬原告之共同侵權
    行為人，原告請求被告負全部賠償責任，顯有未洽等語置辯
    。並聲明：駁回原告之訴。
三、兩造不爭執之事實：
    (一)被告與原告前配偶石朝城相姦生子，並經本院95年度簡字
      第3 號刑事簡易判決被告有罪確定。
    (二)原告業於95年4 月12日與石朝城離婚。
四、本件經兩造協議後簡化爭點為：原告請求損害賠償金額是否
    相當，有無過高？
    按「因故意或過失，不法侵害他人之權利者，負損害賠償責
    任。故意以背於善良風俗之方法，加損害於他人者亦同。」
    「不法侵害他人之身體、健康、名譽、自由、信用、隱私、
    貞操，或不法侵害其他人格法益而情節重大者，被害人雖非
    財產上之損害，亦得請求賠償相當之金額。」「前二項規定
    ，於不法侵害他人基於父、母、子、女或配偶關係之身分法
    益而情節重大者，準用之。」民法第184 條第1 項、第195
    條第1 項、第3 項分別定有明文。又婚姻係以夫妻之共同生
    活為目的，配偶應互相協力保持其共同生活之圓滿安全及幸
    褔，而夫妻互守誠實係確保其共同生活之圓滿安全之必要條
    件，通姦足以破壞夫妻間之共同生活而非法之所許，對於配
    偶之他方應構成侵權行為。本件被告之相姦行為既經認定，
    已如前述，即屬不法侵害原告基於婚姻關係而享有之夫妻身
    分法益，令原告精神上感受莫大痛苦，自屬情節重大，被告
    應負損害賠償責任。本院審酌被告明知訴外人石朝城為有配
    偶之人，竟與其交往並產下一子，原告與石朝城結褵多年並
    育有2 女，逢此劇變，後並已與石朝城離婚，精神上所受痛
    苦自屬重大。兩造均為高中畢業，原告婚後為家庭主婦而無
    薪資收入，名下有不動產二筆及投資250,000 元；被告原任
    職於花藝村餐廳，於93年年底左右離職，任職薪資每月約45
    ,000 元 ，名下投資92,630元，無不動產或車輛，有稅務電
    子閘門財產所得調件明細表在卷可稽，並衡量兩造之身分、
    地位、經濟狀況、侵權行為情節之輕重，認原告請求非財產
    上之損害賠償5,000,000 元顯屬過高，應以500,000 元為適
    當。
五、按「給付無確定期限者，債務人於債權人得請求給付時，經
    其催告而未為給付，自受催告時起，負遲延責任。其經債權
    人起訴而送達訴狀，或依督促程序送達支付命令，或為其他
    相類之行為者，與催告有同一之效力。」「遲延之債務，以
    支付金錢為標的者，債權人得請求依法定利率計算之遲延利
    息。」民法第229 條第2 項、第233 第1 項前段分別定有明
    文。從而原告依侵權行為法律關係，請求被告賠償非財產上
    損害賠償500,000 元，及自起訴狀繕本送達翌日即95年3 月
    22日起至清償日止，按週年利率5%計算之利息，為有理由，
    應予准許。至原告逾上開金額之請求為無理由，應予駁回。
六、末按，所命給付之金額或價額未逾500,000 元之判決，法院
    應依職權宣告假執行，民事訴訟法第389 條第1 項第5 款定
    有明文，爰依職權宣告之。
七、本件判決基礎俱已臻明確，兩造其餘攻防方法及訴訟資料經
    本院審酌後，核與判決不生影響，無逐一論駁之必要，併此
    敘明。
八、據上論結，原告之訴為一部有理由，一部無理由，爰依民事
    訴訟法第79條、第389 條第1 項第5 款，判決如主文。
中    華    民    國    95    年    6     月    16    日
                  民事第一庭  法  官  陳麗芬
以上正本證明與原本無異。
如對本判決上訴須於判決送達後20日內向本院提出上訴狀。
中    華    民    國    95    年    6     月    19    日
                              書記官  趙信義


司法院資訊處製作；財團法人民間司法改革基金會備份。
